台灣桃園地方法院刑事判決　　　　　　　 96年度易字第216號
公　訴　人　台灣桃園地方法院檢察署檢察官
被　　　告　乙○○
上列被告因詐欺案件，經檢察官提起公訴（95年度偵字第16607
號），被告自白犯罪，本院裁定改依簡式審判程序，判決如下：
    主  文
乙○○幫助意圖為自己不法之所有，以恐嚇使人將本人之物交付
，累犯，處有期徒刑陸月，如易科罰金，以銀元佰元即新台幣
玖佰元折算壹日。
    事  實
一、乙○○前有竊盜、麻醉藥品管理條例等前科，又因竊盜、毒
    品危害防制條例等案件，分別經台灣南投地方法院以92年度
    投刑簡字第841 號、93年度投刑簡字第167 號、93年度訴字
    第135 號判決判處有期徒刑6 月、6 月、8 月、4 月確定，
    後經定應執行有期徒刑1 年9 月，於民國93年2 月16日入監
    執行，於94年9 月16日假釋出監，於94年10月14日假釋期滿
    未經撤銷假釋，未執行之刑以已執行論而執行完畢（構成累
    犯）。詎猶不知悔改，可預見任意將其所有之存摺及提款卡
    如交付於人，足供他人用為恐嚇取財等犯罪後收受被害人匯
    款，以遂其掩飾或隱匿犯罪所得財物目的之工具，詎竟以前
    開結果之發生亦不違其本意之幫助恐嚇取財犯意，於95年4
    月間某日，將其有之中華郵政股份有限公司南投草屯郵局南
    投10支局（下稱草屯郵局），帳號：00000000000000號之存
    褶、印章，以新台幣（下同）3,000 元之代價，出售予某真
    實姓名年籍均不詳、綽號「振作」之人，以牟取不法利益，
    而該取得乙○○上開帳戶存摺、印章之人，即與其所屬犯罪
    集團成員，共同基於意圖為自己不法所有之犯意聯絡，由某
    不詳姓名年籍之犯罪集團成員，於95年4 月27日11時許，以
    電話聯絡甲○○○，以甲○○○之女兒遭綁架為由，要求甲
    ○○○匯款30萬元，致甲○○○心生畏懼，遂於同日至高雄
    市鼓山區前峰郵局，匯入19萬元至乙○○所有之上揭草屯郵
    局帳戶內，該日即遭犯罪集團成員提領殆盡，嗣經甲○○○
    查覺有異而報警處理，始循線查悉上情。
二、案經被害人甲○○○訴由桃園縣政府警察局大園分局報請台
    灣桃園地方法院檢察署檢察官偵查起訴。
    理  由
一、本件被告乙○○所犯係死刑、無期徒刑、最輕本刑為3 年以
    上有期徒刑以外之罪，其於準備程序中就被訴事實為有罪之
    陳述，經法官告知簡式審判程序之旨，並聽取公訴人、被告
    之意見後，依刑事訴訟法第273 條之1 第1 項規定，經本院
    合議庭裁定，由受命法官獨任進行簡式審判程序，並為審理
    判決，合先敘明。
二、上揭犯罪事實，業據被告於檢察官訊問及本院審理中坦承不
    諱，核與證人甲○○○於警詢中證述情節相符，並有中華郵
    政股份有限公司南投郵局95年8 月18日營字第0950201174號
    函、中華郵政股份有限公司95年9 月13日儲字第0950721292
    號函等證物在卷足憑，足認被告前開自白與事實相符，堪以
    採信。又被告為身心正常之成年人，對於將屬於個人理財工
    具之金融帳戶資料提供予他人使用，可能為該不法集團所利
    用，以遂行恐嚇取財之犯行一情，實難諉為不知，其具有不
    確定之幫助犯意甚明。綜上所述，本案事證已臻明確，被告
    幫助恐嚇取財犯行洵堪認定，應依法論科。
三、查被告行為後，刑法於94年2 月2 日修正公布，於95年7 月
    1 日施行。按行為後法律有變更者，適用行為時之法律，但
    行為後之法律有利於行為人者，適用最有利於行為人之法律
    ，現行刑法第2 條第1 項定有明文。刑法第2 條本身雖經修
    正，但刑法第2 條既屬適用法律之準據法，本身尚無比較新
    舊法之問題，應一律適用裁判時之現行刑法第2 條規定以決
    定適用之刑罰法律，核先敘明。又以本次刑法修正之比較新
    舊法，應就罪刑有關之共犯、未遂犯、想像競合犯、牽連犯
    、連續犯、結合犯，以及累犯加重、自首減輕暨其他法定加
    減原因（如身分加減）與加減例等一切情形，綜其全部罪刑
    之結果而為比較（參見最高法院95年度第8 次刑庭會議決議
    ）。經查：刑法第346 條第1 項之恐嚇取財罪，法定刑所得
    科或併科之罰金為1,000 元以下罰金，據修正後刑法施行法
    增訂第1 條之1 ：「中華民國94年1 月7 日刑法修正施行後
    ，刑法分則編所定罰金之貨幣單位為新台幣。94年1 月7 日
    刑法修正時，刑法分則編未修正之條文定有罰金者，自94年
    1 月7 日刑法修正施行後，就其所定數額提高為30倍。但72
    年6 月26日至94年1 月7 日新增或修正之條文，就其所定數
    額提高為3 倍」及刑法第33條第5 款修正為：「主刑之種類
    如下：五、罰金：新台幣一千元以上，以百元計算之」等規
    定，是依修正後之法律，刑法第346 條第1 項恐嚇取財罪所
    得科或併科之罰金刑最高為新台幣30,000元、最低為新台幣
    1,000 元；然依被告行為時之刑罰法律，即罰金罰鍰提高標
    準條例第1 條前段規定得提高之倍數為2 倍至10倍及刑法第
    33條第5 款規定之罰金最低額1 元計算，刑法第346 條第1
    項之恐嚇取財罪所得科或併科罰金刑最高額為銀元10,000元
    ，最低額為銀元1 元，經依現行法規所定貨幣單位折算新台
    幣條例第1 條換算為新台幣，最高額雖與新法同為新台幣30
    ,000 元 ，然最低額僅為新台幣3 元。因此，比較上述修正
    前、後之刑罰法律，自以被告行為時關於科處罰金刑之法律
    較有利於被告。
三、核被告所為，係犯修正後刑法第30條第1 項前段、刑法第34
    6 條第1 項之幫助恐嚇取財罪（被告行為後，刑法第30條幫
    助犯之規定，業於94年1 月7 日修正公佈，並於95年7 月1
    日施行，惟其中僅「從犯」修正為「幫助犯」，屬文字修正
    ，並非屬法律變更，自毋庸為新舊法之比較適用，最高法院
    95年第21次刑事庭會議決議意旨參照）。原起訴書雖記載被
    告所為涉犯刑法第30條第1 項、第339 條第1 項之幫助詐欺
    取財罪。惟按以恐嚇使人將物交付，有時固亦含有詐欺性質
    ，但與詐欺罪之區別，則在有無施用威嚇，使人心生畏懼之
    情形為斷（詳最高法院28年上字第1238號判例意旨），又按
    刑法第346 條第1 項之恐嚇取財罪，與同法第339 條第1 項
    之詐欺取財罪，二者之區別，在於前者係施用使人心生畏怖
    之恐嚇手段，致被害人心生畏懼，明知不應交付財物而交付
    ，後者則係施用詐術手段，使人陷於錯誤，誤信為應交付財
    物而交付。惟上開之恐嚇手段，常以虛假之事實為內容，故
    有時亦不免含有詐欺之性質，倘含有詐欺性之恐嚇取財行為
    ，足使人心生畏懼時，自應僅論以高度之恐嚇取財罪，殊無
    再適用詐欺取財罪之餘地（詳最高法院84年度台上字第1993
    號判決意旨）。經查本件被害人甲○○○係因犯罪集團以加
    害其女兒之身體、生命之將來惡害通知，因心生畏懼而交付
    財物，業據被害人甲○○○證述在卷，足見本件犯罪集團係
    以恐嚇之方式取得財物，檢察官之起訴法條記載容有誤會，
    本院爰逕予變更本案應適用之法條。被告幫助他人犯上開恐
    嚇取財之罪，爰依修正後刑法第30條第2 項之規定，按正犯
    之刑減輕之。被告前因因竊盜、毒品危害防制條例等案件，
    分別經台灣南投地方法院以92年度投刑簡字第841 號、93年
    度投刑簡字第167 號、93年度訴字第135 號判決判處有期徒
    刑6 月、6 月、8 月、4 月確定，後經定應執行有期徒刑1
    年9 月，於93年2 月16日入監執行，於94年9 月16日假釋出
    監，於94年10月14日假釋期滿未經撤銷假釋，未執行之刑以
    已執行論而執行完畢，此有台灣高等法院被告全國前案紀錄
    表及台灣桃園地方法院檢察署刑案資料查註紀錄表各1 份附
    卷可參，其前受有期徒刑之執行完畢，於5 年以內再犯本件
    最重本刑為有期徒刑以上之罪，為累犯，應依修正後刑法第
    47條第1 項規定加重其刑（被告行為時之刑法第47條原規定
    「受有期徒刑之執行完畢，或受無期徒刑或有期徒刑一部之
    執行而赦免後，5 年以內再犯有期徒刑以上之罪者，為累犯
    ，加重本刑至二分之一」，修正施行後之刑法第47條則規定
    「受徒刑之執行完畢，或一部之執行而赦免後，5 年以內故
    意再犯有期徒刑以上之罪者，為累犯，加重本刑至二分之一
    。第98條第2 項關於因強制工作而免其刑之執行者，於受強
    制工作處分之執行完畢或一部之執行而免除後，5 年以內故
    意再犯有期徒刑以上之罪者，以累犯論」，因本件被告係故
    意犯罪，不論依修正前之刑法第47條，或修正後之刑法第47
    條第1 項之規定，均構成累犯，對被告而言並無有利或不利
    之情形，自不生新舊法比較之問題，應逕依修正後之刑法第
    47條第1 項，論以累犯），並依法先加重後減輕之。爰審酌
    被告提供帳戶予他人使用，所為已影響社會正常交易安全，
    增加被害人尋求救濟之困難，並使犯罪之追查趨於複雜，危
    害社會情節甚鉅，被告幫助犯罪集團成員詐得被害人之款項
    達19萬元，迄未賠償被害人損害，犯罪情節與所生危害程度
    非輕，惟念及其犯後坦承犯行，態度尚佳，尚有悔悟等一切
    情狀，量處如主文所示之刑。又被告行為時之刑法第41條第
    1 項前段規定：「犯最重本刑為5 年以下有期徒刑以下之刑
    之罪，而受6 個月以下有期徒刑或拘役之宣告，因身體、教
    育、職業、家庭之關係或其他正當事由，執行顯有困難者，
    得以1 元以上3 元以下折算1 日，易科罰金。」被告行為時
    之易科罰金折算標準，依修正前罰金罰鍰提高標準條例第2
    條前段（現已刪除）規定，係就其原定數額提高為100 倍折
    算1 日，則本件被告行為時之易科罰金折算標準，應以銀元
    300 元折算1 日，經折算為新台幣後，應以新台幣900 元折
    算為1 日。惟修正後之刑法第41條第1 項前段規定：「犯最
    重本刑為5 年以下有期徒刑以下之刑之罪，而受6 個月以下
    有期徒刑或拘役之宣告者，得以新台幣1, 000元、2,000 元
    或3,000 元折算1 日，易科罰金。」依修正後之刑法第2 條
    第1 項規定比較修正前後易科罰金折算標準，以舊法較有利
    被告，參照最高法院95年第8 次刑事庭會議決議，自應適用
    行為時法（即舊法）定其折算標準，依此，另諭知易科罰金
    之折算標準如主文所示，以示懲儆。被告所交付供犯罪集團
    使用之存摺，雖係被告提供充為幫助該犯罪集團行騙所用，
    惟存摺依銀行與客戶之契約，係由銀行提供予客戶使用，於
    客戶結清帳戶時須將存摺繳回，而存摺則由銀行於該存摺註
    記作廢後客戶始得留存等情觀之，銀行存摺在銀行尚未作廢
    前，其所有權應仍屬銀行所有，自不得沒收；而被告所交付
    予犯罪集團之印章，雖係供犯罪所用之物，但未經扣案，迄
    今仍未取回，且非義務沒收之物，爰不為沒收之諭知，附此
    敘明。
據上論斷，應依刑事訴訟法第273 條之1 第1 項、第299 條第1
項前段、第300 條，修正後刑法第2 條第1 項、第30條第1 項前
段、第2 項、第47條第1 項、刑法第346 條第1 項、修正前刑法
第41條第1 項前段，刑法施行法第1 之1 條第1 項、第2 項前段
，修正前罰金罰鍰提高標準條例第2 條，判決如主文。
本案經檢察官蔡正雄到庭執行職務。
中　　華　　民　　國　　96　　年　　4 　 　月　　4　　日
                  刑事第四庭  法　官　張淑華
以上正本證明與原本無異。
如不服本判決，應於送達後10日內，向本院提出上訴狀。
                              書記官　郭中明
中　　華　　民　　國　　96　　年　　4 　　月　　4 　　日
附錄本案論罪科刑法條
意圖為自己或第三人不法之所有，以恐嚇使人將本人或第三人之
物交付者，處6 月以上5 年以下有期徒刑，得併科1 千元以下罰
金。
以前項方法得財產上不法之利益，或使第三人得之者，亦同。
前二項之未遂犯罰之。
